臺灣臺中地方法院交通事件裁定　 　　96年度交聲字第1138號
原處分機關　交通部公路總局臺中區監理所臺中市監理站
受處分人　　甲○○
上列受處分人因違反道路交通管理處罰條例案件，對於交通部公
路總局臺中區監理所臺中市監理站民國九十六年九月十四日所為
之裁決（裁監稽違字第裁六一─ＧＤ0000000號裁決書）
，聲明異議，本院裁定如下：
    主    文
原處分撤銷。
甲○○不罰。
    理  由
一、原處分機關交通部公路總局臺中區監理所臺中市監理站略以
    ：異議人即受處分人（下稱異議人）甲○○名下所有之車牌
    號碼ＳＲＥ—一七八號輕型機車於民國九十六年五月二十四
    日十二時三十分許，由劉水木騎乘該車，行經臺中市○○街
    與柳川西路口處，因有「報廢登記之車輛仍行駛於道路」之
    違規，為臺中市警察局第二分局文正派出所員警以其有違反
    道路交通管理處罰條例第十二條第一項第九款規定之行為，
    遂以中市警交字第ＧＤ0000000號舉發違反道路交通
    管理事件通知單當場掣單舉發。異議人未於期限內到案提起
    申訴，原處分機關遂於九十六年九月十四日以裁監稽違字第
    裁六一─ＧＤ0000000號裁決書，裁處異議人違反道
    路交通管理處罰條例第十二條第一項第九款之規定，處罰鍰
    新臺幣（下同）一萬八百元並沒入車輛，逾期則依裁決書處
    罰主文規定裁處，於法並無不合等語。
二、異議人聲明異議意旨略以：異議人名下所有車號ＳＲＥ—一
    七八號輕型機車已於九十五年九月十二日至監理站依程序辦
    理報廢，繳交車牌，並於翌日欲打電話與回收場回收時，發
    現暫停於臺中市北屯區三光巷五十弄二十六號老家前之機車
    已不在原處，異議人以為係回收業者牽走，遂未予處理，嗣
    後卻收到監理機關裁決書，經向監理所申訴其與違規人並不
    認識，亦未同意他人使用，惟監理所仍維持原裁決，異議人
    實為不服，爰依法聲明異議云云。
三、按違反道路交通管理處罰條例之行為，自行為成立之日起；
    行為有連續或繼續之狀態者，自行為終了之日起，逾三個月
    不得舉發，道路交通管理處罰條例第九十條前段定有明文。
    次按汽車所有人報廢登記之汽車仍行駛者，處三千六百元以
    上一萬零八百元以下罰鍰，並禁止其行駛，且將車輛沒入；
    本條例之處罰，受舉發違反道路交通管理事件之受處罰人，
    認為受舉發之違規行為應歸責他人者，應於舉發違反道路交
    通管理事件通知單應到案日期前，檢附相關證據及應歸責人
    相關證明文件，向處罰機關告知應歸責人，處罰機關應即另
    行通知應歸責人到案依法處理。逾期未依規定辦理者，仍依
    本條例各該違反條款規定處罰，道路交通管理處罰條例第十
    二條第一項第九款、第二項、第八十五條第一項分別定有明
    文。再按行為人有本條例之情形者，應填製舉發違反道路交
    通管理事件通知單（下稱通知單），並於被通知人欄予以勾
    記，其通知聯依下列規定辦理：……二、受處分人非當場被
    查獲之駕駛人或行為人，舉發機關應另行送達之，道路交通
    管理事件統一裁罰基準及處理細則第十一條第一項第二款規
    定亦定有明文；且按處理違反道路交通管理事件，有關文書
    送達之程序，依行政程序法之規定，違反道路交通管理事件
    統一裁罰基準及處理細則第五條定有明文，是舉發通知單之
    送達程序應依行政程序法規定行之。又按公法上有特定相對
    人之意思表示或意思通知，除法律有特別規定者外，在非對
    話為之者，應以達到相對人時生效，所謂達到，則使相對人
    居於可得瞭解之狀態為已足，最高行政法院六十八年度判字
    第八三八號裁判可資參照。又行政程序法就行政機關所為有
    特定相對人之書面行政處分或行政行為之送達，於行政程序
    法第六十七條至第九十一條定有明文規定，同法第一百十條
    第一項復明定：「書面之行政處分自送達相對人及已知之利
    害關係人起；書面以外之行政處分自以其他適當方法通知或
    使其知悉時起，依送達、通知或使知悉之內容對其發生效力
    」。交通違規行為之舉發之性質，不論屬公法上有相對人之
    書面意思通知或行政處分，自應將書面（舉發通知單）送達
    於受通知人，或使其達於可得瞭解舉發通知單之內容之狀態
    ，始完成舉發程序而發生效力。且交通違規事件之處罰，必
    須該違規事件業經合法舉發為前提；於逕行舉發之案件，猶
    須將舉發通知單送達於違規人，始生舉發之效力，臺灣高等
    法院九十五年度交抗字第一三四號交通法庭裁定即採同旨。
四、經查，本件舉發員警係於九十六年五月二十四日十二時三十
    分許，在臺中市○○街與柳川西路口處發現劉水木騎乘異議
    人所有車牌號碼ＳＲＥ—一七八號已報廢登記之輕型機車，
    即予以攔查，並依道路交通管理處罰條例第十二條第一項第
    九款規定當場舉發等情，有臺中市警察局舉發違反道路交通
    管理事件通知單及臺中市警察局第二分局文正派出所九十六
    年十月二十四日劉水木訪談記錄表等資料在卷可稽，然查道
    路交通管理處罰條例第十二條第一項第九款「報廢登記之車
    輛仍行駛」之違規，係處罰汽車（機車）所有人，本件受處
    分人甲○○（異議人）係機車所有人，並非當場被查獲之駕
    駛人，依道路交通管理事件統一裁罰基準及處理細則第十一
    條第一項第二款規定，舉發機關應另行送達之，惟查舉發機
    關臺中市警察局第二分局員警並未對異議人另行送達，有本
    院公務電話紀錄表二紙在卷可稽，是本件違規事件舉發依前
    述尚未為合法之舉發，原處分機關自失向異議人合法裁處之
    依據，而異議人既未合法收受前開舉發通知單，迄至九十六
    年九月十八日原處分機關裁決並為送達後，始知悉其所有之
    前開車輛曾於前開時間、地點被舉發交通違規行為，則其違
    規行為自行為成立之日時起算，顯已逾三個月，原舉發機關
    即無從再行舉發，況異議人既未經合法舉發，自無從依道路
    交通管理處罰條例第八十五條第一項規定於舉發違反道路交
    通管理事件通知單應到案日期前，檢附相關證據及應歸責人
    相關證明文件，向處罰機關告知應歸責人，由處罰機關另行
    通知應歸責人到案處理，對異議人程序權利之侵害實屬非輕
    ，揆諸前揭說明，原處分機關就上開未經合法舉發之交通違
    規案件，逕行裁處異議人行政罰鍰，容有未洽，其裁處應予
    撤銷，並由本院逕為不罰之諭知。
五、據上論結，應依道路交通管理處罰條例第八十七條第二項、
    道路交通案件處理辦法第十九條、第二十條前段，裁定如主
    文。
中　　華　　民　　國　　96　　年　　11　　月　  22　　日
                  交通法庭  法　官  黃炫中
以上正本證明與原本無異。
如不服本裁定，應於送達後五日內，向本院提出抗告狀。
                            書記官　黃珮華
中　　華　　民　　國　　96　　年　　11　　月　  22　　日
